【裁判字號】    97,上訴,3080
【裁判日期】    971119
【裁判案由】    毒品危害防制條例
【裁判全文】
臺灣高等法院刑事判決                97年度上訴字第3080號
上  訴  人
即  被  告  乙○○
選任辯護人  王玉楚  律師
上  訴  人
即  被  告  甲○○
                    9樓
選任辯護人  金學坪  律師
            簡欣儀  律師
上  訴  人
即  被  告  丙○○
指定辯護人  本院公設辯護人  丁○○
上列上訴人因毒品危害防制條例案件，不服臺灣板橋地方法院
97年度訴字第379號，中華民國97年5月22日第一審判決（起訴案
號：臺灣板橋地方法院檢察署96年度偵字第28573號。移送併辦
案號：臺灣板橋地方法院檢察署97年度偵字第4563、7527號），
提起上訴，本院判決如下：
    主  文
原判決關於乙○○、甲○○部分撤銷。
乙○○、甲○○共同販賣第三級毒品，乙○○處有期徒刑捌年，
甲○○處有期徒刑伍年陸月。扣案之第三級毒品愷他命（共毛重
拾參點玖貳公斤，按該部分與另查扣毛重貳公斤之Ｋ他命，一併
送驗合計淨重壹萬伍仟捌佰肆拾柒點玖伍公克）、包裝毒品之外
包裝袋拾肆個、白花色紙袋壹個、0000000000號行動
電話（含ＳＩＭ卡壹張）壹支、紙箱壹個、包裝袋伍個及磅秤壹
個，均沒收之。扣案之販賣毒品所得現金新臺幣伍拾陸萬元與其
他共同正犯連帶沒收。
其他上訴駁回。
    事  實
一、丙○○曾於民國（下同）九十五年間，因妨害風化案件，經
    原審法院判處有期徒刑四月，如易科罰金以銀元三百元折算
    一日確定，於九十五年十一月十五日易科罰金執行完畢；又
    於九十六年間，因偽造文書等案件，經臺灣士林地方法院判
    處有期徒刑六月，如易科罰金以銀元三百元折算一日，減刑
    為有期徒刑三月，如易科罰金以銀元三百元折算一日確定，
    於九十六年十月二十五日易科罰金執行完畢。
二、乙○○明知愷他命（KETAMINE，下稱Ｋ他命）係毒品危害防
    制條例所列之第三級毒品，不得非法販賣，竟與真實姓名年
    籍不詳自稱「陳明峰」之成年男子，基於共同販賣第三級毒
    品Ｋ他命之犯意聯絡，受「陳明峰」邀約，負責擔任取交毒
    品予買家並收取價金之工作。九十六年十一月二十五日晚上
    八時許，乙○○依「陳明峰」電話指示前往臺北市○○○路
    天成飯店，向某印度籍男子拿取供販賣使用之Ｋ他命毒品，
    即以電話連絡甲○○駕車搭載，並邀甲○○共同參與取交Ｋ
    他命毒品之工作，且承諾給予報酬（未言明數額），甲○○
    明知Ｋ他命係毒品危害防制條例規定之第三級毒品，不得非
    法販賣，竟仍共同基於販賣第三級毒品Ｋ他命之犯意聯絡而
    應允，並駕駛車號二００五－ＱＮ號自用小客車搭載乙○○
    共同前往天成飯店九樓某房間內，向某二名印度籍男子取得
    Ｋ他命毒品一箱（淨重一萬五千八百四十七點九五公克），
    乙○○當場試驗無誤後，與甲○○帶回臺北縣中和市○○路
    ○段一四六號五樓之二其住處藏放。其間，丙○○明知Ｋ他
    命係毒品危害防制條例所列之第三級毒品，不得非法販賣，
    竟意圖販入Ｋ他命出售以營利，以0000000000號
    行動電話與真實姓名年籍不詳綽號「阿周」之成年男子聯絡
    購買Ｋ他命毒品，「阿周」則與「陳明峰」取得聯繫，並共
    同基於販賣第三級毒品Ｋ他命之犯意聯絡，由「陳明峰」以
    電話指示乙○○與丙○○聯絡。乙○○即於九十六年十一月
    二十六日下午四時三十一分許，以0000000000號
    行動電話與丙○○聯絡，雙方約定在臺北市○○○路附近驗
    貨，屆時甲○○駕車搭載乙○○前往約定地點與丙○○碰面
    ，並取少量Ｋ他命毒品予丙○○欲供確認後離去，丙○○返
    家試用無誤後，於同日陸續以上開行動電話與綽號「阿周」
    聯絡，二人就購買毒品之數量金額討價還價，嗣確認丙○○
    購買二公斤之Ｋ他命毒品，價金為新臺幣（下同）五十六萬
    元，「阿周」通知「陳明峰」以電話指示乙○○與丙○○聯
    絡交易之時間、地點，嗣乙○○以上開行動電話與丙○○聯
    絡後，於九十六年十一月二十七日晚上九時二十分許，由甲○○駕駛上開自用小客車搭載乙○○，並攜帶自上開藏放地
    取出秤裝二公斤Ｋ他命毒品二包，前往約定地點臺北市○○○路、內江街口後，乙○○先行下車，空手徒步進入丙○○
    駕駛停於路口之車號ＤＦ－七七七五號自用小客車副駕駛座
    內，丙○○在車上將裝有五十六萬元現鈔之白花色紙袋交予
    乙○○確認後，乙○○再以上開行動電話通知甲○○，甲○○即攜帶裝有二公斤Ｋ他命毒品之綠色紙袋下車，徒步走近
    丙○○座車，將上開毒品自副駕駛座車窗放入，交付予乙○○，再由乙○○將上開毒品交予丙○○，迨丙○○將上開毒
    品放入乙○○座位後方座位上而完成毒品交易時，旋遭在場
    埋伏之員警上前圍捕，當場查獲並扣得上開Ｋ他命毒品二包
    （毛重共二公斤）、現金五十六萬元、裝放上開Ｋ他命毒品
    之綠色紙袋及裝放上開現金之白花色紙袋各一個、丙○○所
    有供其聯絡購毒使用之0000000000號行動電話（
    含ＳＩＭ卡一張）一支、乙○○所有供其連絡販毒使用之0
    000000000號行動電話（含ＳＩＭ卡一張）一支。
    復經乙○○同意，帶同員警前往其上開住處搜索，查扣剩餘
    未販出之Ｋ他命毒品十四包（共毛重十三點九二公斤，與上
    開現場查獲毛重二公斤之Ｋ他命，一併送驗後合計共淨重一
    萬五千八百四十七點九五公克）、裝放上開Ｋ他命毒品之紙
    箱一個、包裝袋五個及乙○○所有供其分裝Ｋ他命毒品所用
    之磅秤一個。
三、案經法務部調查局臺北縣調查站、法務部調查局南部地區機
    動工作組、臺南縣政府警察局移送臺灣板橋地方法院檢察署
    檢察官偵查起訴暨移送併辦。
    理  由
壹、程序方面：
一、按司法警察機關於合乎通訊保障及監察法第五條第一項（修
    正前）所規定之要件，偵查中向檢察官提出聲請，經由檢察
    官核發通訊監察書後，即得實施通訊監察。修正前通訊保障
    及監察法第五條定有明文。查本案員警對被告丙○○所使用
    之0000000000號行動電話實施監聽錄音，已依法
    取得檢察官核發之通訊監察書，有臺灣高雄地方法院檢察署
    九十六年十月三十日九六年雄檢惟水聲監（續）字第００四
    二０三號號通訊監察書一件（含通訊監察書電話附表一件）
    在卷可稽。又依上開通訊監察書暨電話附表記載，監察對象
    為林某等人，實施監察之通訊號碼包含被告丙○○所使用之
    上開行動電話，監察時間自九十六年十一月二日上午十時起
    至九十六年十一月三十日上午十時止，監察方法為監聽、錄
    音，是以本案員警對被告丙○○使用之上開行動電話實施監
    聽錄音，並未逾越授權實施監察監察之範圍，且被告丙○○
    對於前開監聽內容之真正亦不爭執，本案因監聽錄音取得之
    證據，自有證據能力。
二、按刑事訴訟法第一百五十九條第一項規定所指「被告以外之
    人」，包括共同被告、共犯、被害人、告訴（發）人等在內
    。共同被告對於其他共同被告之案件而言，為被告以外之第
    三人，本質上屬於證人，故法院就被告之案件對其他共同被
    告或與被告有共犯關係之人為調查，應依人證之調查程序，
    傳喚該具證人適格之共同被告或共犯到場，使令具結，命其
    立於證人之地位而為陳述，並通知被告及其辯護人，使有行
    使詰問該證人之共同被告或共犯現在與先前陳述之瑕疵的機
    會，以確保其詰問權，並藉以發現實體真實。除客觀上有不
    能受詰問之情形，或被告及其辯護人放棄其詰問權者，或另
    有傳聞證據仍得例外採證之情形之外，如未踐行此一訴訟程
    序，該共同被告或共犯於審判外所為之陳述，即無容許得作
    為證據之餘地（最高法院九十五年臺上字第三四０一號判決
    要旨參照）。次按刑事訴訟法第一百五十九條第一項規定：
    「被告以外之人於審判外之言詞或書面陳述，除法律有規定
    者外，不得作為證據」；其立法本旨係以證人於審判外之言
    詞或書面陳述，屬於傳聞證據，此項證據，當事人無從直接
    對於原供述者加以詰問，以擔保其真實性，法院亦無從直接
    接觸證人而審酌其證言之憑信性，違背直接審理及言詞審理
    之原則，除具有必要性及信用性情況之除外者外，原則上不
    認其有容許性，自不具證據能力；至所謂具有必要性及信用
    性情況者，例如刑事訴訟法第一百五十九條之一、之二、之
    三、之四、之五情形，仍例外認其有證據能力，然此乃係指
    法院未於審判期日傳喚相關證人到庭，案件僅能依靠該等證
    人於審判外之陳述以為判斷之情形，始需就該等審判外供述
    證據嚴格依照刑事訴訟法第一百五十九條之一至之五所定要
    件一一檢視各該證人之供述，作為證據之資格。倘法院已經
    依據當事人聲請傳喚證人到庭接受檢辯雙方之交互詰問，則
    法院既已透過直接、言詞審理方式檢驗過該證人之前之證詞
    ，當事人之反對詰問權亦已受到保障得以完全行使之情況下
    ，該等審判外證據除有其他法定事由（例如：非基於國家公
    權力正當行使所取得或私人非法取得等，而有害公共利益，
    即以一般證據排除法則為判斷），應認該審判外供述已得透
    過審判程式之詰問檢驗，而取得作為證據之資格，亦即其審
    判外供述與審判中供述相符部分，顯然已經構成具備可信之
    特別情狀，當然有證據資格（實務上之作用常為引用該等陳
    述與審判中陳述相符，強化該證人供述之可信度），其不符
    部分，作為檢視審判中所為供述可信與否之彈劾證據，當無
    不許之理，甚者，其不符部分倘係於司法警察、檢察事務官
    調查中之供述，作為認定被告犯罪與否或不構成犯罪與否之
    證據，亦僅需依照刑事訴訟法第一百五十九條之二規定，斟
    酌其審判外供述作成外部環境、製作過程、內容、功能等情
    況認為之前供述較為可信，即可取得證據之資格，而作為認
    定事實之證據資格，最高法院九十四年度臺上字第二五０七
    號、九十五年度臺上字第二五一五號判決意旨均可資參照；
    再按被告以外之人於審判外之言詞或書面陳述，除法律有規
    定者外，不得作為證據。又被告以外之人於偵查中向檢察官
    所為之陳述，除顯有不可信之情況者外，得為證據。再被告
    以外之人於審判外之陳述，雖不符前四條之規定，而經當事
    人於審判程序同意作為證據，法院審酌該言詞陳述或書面陳
    述作成時之情況，認為適當者，亦得為證據。當事人、代理
    人或辯護人於法院調查證據時，知有第一百五十九條第一項
    不得為證據之情形，而未於言詞辯論終結前聲明異議者，視
    為有前項之同意，刑事訴訟法第一百五十九條第一項、第一
    百五十九條之一第二項、第一百五十九條之五分別定有明文
    。經查：被告乙○○、甲○○、丙○○於本院審理時亦捨棄
    對共犯彼等間之詰問權（見本院九十七年十月二十二日審判
    程序筆錄），被告乙○○、甲○○、丙○○於警詢就不利於
    彼此間之陳述，雖屬被告以外之人於審判外之陳述，惟被告
    、辯護人及檢察官就上開審判外之陳述，於本院審理中知有
    該項證據，且未曾於言詞辯論終前聲明異議，而本院審酌陳
    述作成時之情況，並無違法取證及證明力過低之瑕疵，亦認
    以之作為證據為適當，是以其等於警詢所為對於彼此間不利
    之陳述，自有證據能力。又被告乙○○、甲○○、丙○○於
    九十六年十一月二十八日偵查中，業經具結，有結文在卷為
    憑（見偵查卷第六十八頁至第七十頁），又被告乙○○、丙○○於九十七年一月十五日偵查中，雖未經具結，但其等係
    以被告身分訊問，身分既非證人，即與「依法應具結」之要
    件不合，縱未命其具結，純屬檢察官或法官調查證據職權之
    適法行使，當無違法可言（最高法院九十七年度台上字第一
    三七三號判決意旨參照），參以檢察官偵查中向被告以外之
    人所取得之陳述，原則上均能遵守法律規定，不致違法取供
    ，而本件亦無有顯不可信之情況，是以其等於偵查中向檢察
    官所為對於彼等間不利之陳述，亦得作為證據。
三、本院以下援引之其餘證據資料，其中關於刑事訴訟法第一百
    六十四條第二項規定「證物如係文書」之「文書」部分，係
    屬「證物」範圍即可為證據之文書，已經依法踐行調查證據
    之程序（提示或告以要旨），自具有證據能力，另關於同法
    第一百五十九條第一項規定「被告以外之人於審判外之書面
    陳述」之「書面陳述」，被告、選任辯護人及檢察官均不爭
    執其證據能力，本院審酌該等書面作成時之狀況，並無不宜
    作為證據之情事，依刑事訴訟法第一百五十九條之五第二項
    規定，亦得作為證據。
貳、實體方面：
一、訊據被告乙○○、甲○○固均坦承於上開時地依「陳明峰」
    之指示，一同向印度籍男子收取一箱Ｋ他命毒品後置於被告
    乙○○住處以及共同前往案發地點交付二公斤Ｋ他命予丙○○並收取五十六萬元價金時，為警查獲等情不諱，惟均矢口
    否認有共同販賣第三級毒品既遂犯行，被告乙○○辯稱：其
    尚未將毒品交予丙○○即為警查獲，行為尚屬販賣未遂云云
    ，被告徐彥輝則辯稱：其與乙○○並無販賣毒品之犯意聯絡
    ，僅係幫乙○○開車，應屬幫助犯云云。另訊據被告丙○○
    固亦坦承於上開時地與「阿周」聯絡購買五十六萬元之Ｋ他
    命毒品後，由乙○○出面擬交付毒品並收取價金時為警查獲
    等情不諱，惟亦否認有販賣毒品犯行，辯稱：其購入上開毒
    品係為供己施用，並非意在販賣，且乙○○尚未將毒品交付
    即為警查獲，雙方尚未完成交易云云。惟查：
(一)被告乙○○於臺北縣調查站詢問時供稱：「二十七日晚上二
    十一時左右，我以步行的方式抵達內江旅社前，我以電話與
    丙○○（阿如）聯絡，他說十分鐘後到達，並告訴我他會駕
    駛一部黑色ＢＭＷ汽車過來，不久之後，丙○○開車過來，
    我就上了他的車子，上車之後，他就拿了一個花色紙袋給我
    ，裡面裝有現金五十六萬元，我打開紙袋，並問他要不要清
    點，他說不必。因為我相信陳明峰，也都是陳明峰跟丙○○
    聯絡的，所以我也沒有清點現金的數量。後來我們就閒聊」
    、「當我在丙○○車上拿到五十六萬元貨款之後，我才通知
    甲○○開車到內江旅社前接我，並將Ｋ他命毒品從車窗丟入
    丙○○所駕駛的ＢＭＷ汽車之內」、「我交代甲○○我拿到
    錢後，我會打電話給他，他再過來接我並把Ｋ他命拿過來，
    而我交易完成準備離去時，我就在丙○○的車上打電話要他
    來內江旅社前接我，甲○○過來後就把各裝有一公斤Ｋ他命
    的二包毒品從車窗直接丟到丙○○車內」等語（見偵查卷第
    十五頁背面、第十六頁背面）；被告丙○○於臺北縣調查詢
    問時亦供稱：「那位阿周的朋友（指乙○○）打給我，跟我
    約九點在臺北市萬華區○○○路、內江街口交易，我駕駛車
    號ＤＦ－七七七五號車到約定地點後，就打給那位阿周的朋
    友，告訴他我開ＢＭＷ轎車已經到了，他接到電話後隨即依
    我指示上車，我交給他五十六萬元現金點收後，他就撥電話
    給他小弟（指甲○○），不到一分鐘就有一輛藍色喜美轎車
    停到我車子前面，那位小弟便提了一個手提紙袋步行到我車
    旁交給那位阿周的朋友，他再將手提袋交給我後完成交易的
    同時，貴站人員就立即出現將我們三人當場逮捕」等語（見
    偵查卷第八頁背面），且原審當庭勘驗被告丙○○於調查接
    受詢問時之錄音結果，被告丙○○確於員警詢問時供稱：「
    （問：阿周的朋友再把袋子交給你？）對」等語（見原審九
    十七年三月二十七日準備程序筆錄第五頁），足見被告乙○○、丙○○均已明確供稱被告丙○○已將購毒價金交付被告
    乙○○，被告乙○○亦已將Ｋ他命毒品交付予被告丙○○。
(二)證人即現場查獲員警李青憲於原審審理時證稱：「當天偵查
    結果知道乙○○、丙○○在臺北市○○○路、內江街口準備
    交易Ｋ他命，後來我們到現場埋伏守候，看到丙○○先開著
    ＢＭＷ轎車到達現場，乙○○不知道從哪個路口走過來上了
    丙○○轎車，坐在副駕駛座，當時乙○○是空手上車，以我
    們之前刑事緝毒工作經驗研判，應該會有人帶毒品過來，所
    以我們繼續埋伏，後來看到甲○○開著一輛喜美轎車過來下
    車，手上提著一個紙袋，走到ＢＭＷ副駕駛座旁邊，將紙袋
    從車窗丟到車內，但是因為我距離有點遠，所以不確定是丟
    入副駕駛座還是副駕駛座後方的座位，這時我叫同仁一起圍
    捕他們，將被告三人一起逮捕，後來在ＢＭＷ副駕駛座位置
    發現一個白色紙袋，裡面有五十六萬現金，副駕駛座的後面
    後座椅子上發現一個綠色紙袋，裡面有二公斤Ｋ他命。後來
    我們將被告三人帶回臺北縣調查站進行偵訊，在回去的路上
    ，乙○○主動跟我們說他住處還有大約十四公斤的Ｋ他命，
    他帶我們過去將毒品起獲出來」等語（見原審九十七年五月
    八日審判筆錄第四頁）；且本件員警就上開查緝過程全程錄
    影，經原審當庭播放錄影光碟勘驗結果（全部內容詳如附件
    所示）：被告甲○○攜帶裝有Ｋ他命毒品之紙袋自副駕駛座
    之車窗放入車內後，埋伏員警隨即行動上前圍捕，員警跑向
    丙○○座車，並高喊「下車」、「手舉起來」、「手舉高」
    等語，丙○○坐於車內駕駛上手舉高，其後於副駕駛座腳踏
    墊處發現有一白色上有花紋之紙袋（即內裝五十六萬元現金
    ），員警打開副駕駛座放方後座之車門後，從副駕駛座後方
    之後座取出一上有聖誕老人圖案之綠色紙袋（即內裝二包Ｋ
    他命），並放置於車頂上等情，有原審九十七年五月八日審
    判筆錄在卷可佐（見當日審判筆錄第七至九頁）。再者，證
    人即被告乙○○於原審審理證證稱：丙○○是將放有現金之
    紙袋從他的左手邊拿出來給我看，然後放到我坐的副駕駛座
    這邊等語（見原審九十七年四月三日審判筆錄第十三頁），
    證人即被告甲○○於偵查及原審審理亦證稱：上開毒品係經
    由被告甲○○攜帶至丙○○座車旁，自右前座（即副駕駛座
    ）車窗放入交給乙○○等語（見偵查卷第六六頁、原審九十
    七年四月三日審判筆錄第十九頁），參以被告丙○○於臺北
    縣調查詢問時供稱：「他（指乙○○）接到電話後隨即依我
    指示上車，我交給他五十六萬元現金點收後，他就撥電話給
    他小弟（指甲○○），不到一分鐘就有一輛藍色喜美轎車停
    到我車子前面，那位小弟便提了一個手提紙袋步行到我車旁
    交給那位阿周的朋友，他再將手提袋交給我後完成交易的同
    時，貴站人員就立即出現將我們三人當場逮捕」等語，足見
    被告等為警查獲當時，其等交易毒品之價金，已經由購毒之
    被告丙○○交與販毒之被告乙○○，並放置在被告乙○○座
    位之腳踏墊上，雙方交易之Ｋ他命毒品，亦已由販毒之被告
    乙○○交付購毒之被告丙○○，並由被告丙○○放置在車內
    副駕駛座後方之座位上，隨即為警當查獲。殆無疑義。
(三)被告乙○○案發前一日即九十六年十一月二十六日下午四時
    三十一分許，曾以其使用之0000000000號行動電
    話與被告丙○○使用之0000000000號行動電話聯
    絡，雙方約定在臺北市○○○路附近驗貨，至約定時間，被
    告甲○○即駕車搭載乙○○前往約定地點與被告丙○○碰面
    ，並取少量Ｋ他命毒品供丙○○確認後離去，丙○○返家試
    用後，於同日陸續以電話與綽號「阿周」聯絡，雙方就購買
    毒品數量及金額討價還價等事實，迭據被告乙○○、丙○○
    、甲○○於調查站詢問及原審審理中供承不諱，並有被告丙○○使用之0000000000號行動電話監聽譯文在卷
    足佐（見偵查卷第八六頁），衡情被告丙○○於案發時收受
    被告乙○○交付之Ｋ他命毒品後，自無須再為任何驗貨動作
    ，且被告乙○○用以放置Ｋ他命毒品之綠色紙袋，僅係一般
    之手提紙袋，輕易即可自開口觀看內裝物品，有照片在卷足
    佐（見偵查卷第四二頁），足見被告乙○○將毒品交予被告
    丙○○，被告丙○○亦可在短時間內確認交易標的物。再者
    ，本院當庭播放錄影光碟勘驗結果，認定：「一、錄影時間
    七分五十秒到八分一秒：外圍監控調查人員講：靠近了，來
    拿東西喔，好了上了上了，在車上、在車上，「偉哥」把你
    旁邊那個年輕人抓起來。二、錄影時間七分五十四秒：被告
    甲○○將Ｋ他命放入某車輛的副駕駛座車窗內。三、錄影時
    間八分十二秒、八分十五秒及八分二十秒：調查人員先後講
    ：下車、下車，錄影畫面搖晃不清。」，有本院勘驗筆錄為
    憑，故自被告甲○○將裝有Ｋ他命毒品之紙袋從副駕駛座之
    車窗放入車內起，至埋伏員警跑向丙○○座車，並高喊「下
    車」等語止，前後時間十餘秒，衡情被告乙○○非無餘裕將
    紙袋交予駕駛座上之被告丙○○，再由被告丙○○再將紙袋
    放置到副駕駛座後方之後座之可能。況原審當庭播放上開查
    緝過程之光碟片後，詢問被告乙○○、丙○○意見時，其等
    對於毒品何以會在車內後座查獲無法解釋，均僅稱不知道裝
    毒品之紙袋何以會在車內後座云云，顯然避重就輕，益徵其
    等意在規避販賣毒品犯行既遂之刑責。被告乙○○否認其在
    車上有將前開毒品交付被告丙○○云云，被告丙○○嗣亦附
    合其詞，均與前開事證不符，不足採信。
(四)按刑事上販賣罪之完成，與民事上買賣契約之成立，二者之
    概念尚有不同。在民事上，買賣雙方就買賣標的物與價金等
    買賣要件之意思表示一致，其買賣契約固已成立。然刑事上
    之販賣行為，則須以營利為目的，將標的物販入或賣出，有
    一於此，其犯罪行為始為完成，苟行為人尚未將標的物販入
    或賣出，即難謂其販賣行為已屬完成。而所謂賣出，自應以
    標的物已否交付為斷，苟標的物已交付，縱買賣價金尚未給
    付，仍應論以販賣既遂罪；反之，如標的物尚未交付，縱行
    為人已收受價金，仍難謂其販賣行為已屬完成（最高法院八
    十八年度台上字第三七六０號判決要旨參照）。經查：本案
    被告等為警查獲時，被告乙○○已將Ｋ他命毒品交付被告丙○○而完成毒品交易行為之事實，應無可疑。被告乙○○、
    丙○○辯稱毒品尚未交付云云，尚嫌無據。
(五)被告甲○○於臺北縣調查站詢問時供稱：「他（指乙○○）
    要我載他到臺北市○○○路、內江街口，他說要將二公斤Ｋ
    他命交給他人」、「他只有說把十五公斤Ｋ他命處理掉後，
    就會分紅利給我」、「他告訴我一公斤Ｋ他命大約以新臺幣
    三十萬元的價金賣給下手」等語（見偵查卷第二二、二三頁
    ）；於偵查中亦供承：「他說只要我幫他把十五公斤Ｋ他命
    出貨完，他會給我好處，但是沒有講多少錢」等語（見偵查
    卷第六六頁），於原審審理中亦供稱：「他曾經說過（要給
    我好處），但沒有說清楚」、「（對於調查站所言）沒有意
    見，他有提過一次（把十五公斤Ｋ他命處理掉後，就會分紅
    利給我）」等語（見原審九十七年度四月三日審判筆錄第十
    八頁），足見被告甲○○有與被告乙○○共同販賣Ｋ他命以
    圖利之犯意甚明，況被告乙○○與被告丙○○交易毒品之過
    程，係由乙○○指示被告甲○○將Ｋ他命毒品攜帶至交易地
    點（即丙○○座車內），再由乙○○轉交丙○○，有如前述
    ，亦即被告甲○○係與被告乙○○共同分工完成「交付毒品
    」之行為，自已參與犯罪構成要件行為，依最高法院八十四
    年度台上字第四一０一號判決要旨：「按所謂幫助犯，係以
    幫助他人犯罪之意思，參與犯罪構成要件以外之行為，始足
    當之，若與正犯事先已有謀議，或負擔一部分犯罪行為，即
    屬共同正犯，而非幫助犯」，被告甲○○就本件販賣Ｋ他命
    之犯行，與被告乙○○間有犯意聯絡及行為分擔，應屬共同
    正犯而非幫助犯，被告甲○○上開辯解，無非空言，不足採
    信。
(六)本件係臺南縣政府警察局接獲法務部調查局南部地區機動工
    作組監聽現譯臺通報指稱案發現場有毒品交易，臺南縣政府
    警察局乃派員出動三部車輛前往現場埋伏，並查獲本案等情
    ，已據證人即臺南縣政府警察局員警陳志偉於原審證述明確
    ，足見本案並非在扣押毒品之控制下交付，亦非買賣毒品之
    一方在警方便利破案之授意下而之，是以前開交易雖係在警
    方埋伏下呈現，但客觀上仍非無可能在警力不足或其他情況
    下完成交易，自難以本件警方有在現場埋伏，即認定無法完
    成既遂交易行為，而認僅成立未遂犯。被告甲○○、丙○○
    辯護人執此爭辯，尚無足取。
(七)被告丙○○於臺北縣調查站詢問時供稱：「（問：你購得Ｋ
    他命二公斤後，要將這些毒品出貨給何人？）我原本要出貨
    給一位綽號『仔仔』的台灣籍男子，但是他電話打不通」、
    「他告訴我酒店內之小姐和客人都有在吸食Ｋ他命，所以我
    打算將購得的Ｋ他命毒品出貨給他」、「我此次向阿周購買
    二公斤Ｋ他命，我不打算以散裝出售，而是以公斤為單位來
    販賣，我將以每公斤三十二萬元的價來販賣」等語（見偵查
    卷第十頁）；於檢察官偵查中供稱：「（問：買二公斤的Ｋ
    他命作何用？）我本來要賣給一位綽號『仔仔』的男子，本
    來說一公斤三十二萬元賣給他，他說三十萬，我沒有答應他
    。他說要看到東西，才知道值多少錢，後來我聯絡不上他。
    昨天我打算先進貨再說，而且我自己有施用」等語（見偵查
    卷第六一頁）。又原審當庭勘驗被告丙○○於臺北縣調查站
    詢問及檢察官偵查中訊問之錄音結果，被告丙○○於調查站
    供稱：本來有一個叫仔仔的，但是電話不通。他本來有說要
    的，可是電話不通。我轉手不打算零賣，我是要一個，一個
    要一公斤，打算賣三十二萬等語（見原審九十七年三月二十
    七日準程序筆錄第七頁、第十一頁）；於檢察官偵訊中供稱
    ：有在想（賣給人家）啦，可是沒找到買家，那個仔仔已經
    二三個禮拜電話都不通了。我跟他講三十二萬，可是他說太
    貴了，他說三十萬，我沒有答應，他有跟我講說要看到東西
    才知道東西怎樣，後來就聯絡不上。想先進了再說，自己也
    可以用等語（見原審九十七年三月二十七日準程序筆錄第十
    四、十五頁），與上開筆錄記載之內容相符，均已明確表明
    其購入上開毒品除供己施用外，亦欲伺機販賣營利，且其於
    購入上開毒品之前，已有聯繫接洽下游買家綽號「仔仔」之
    男子。況被告丙○○於九十六年十一月二十六日晚上十時五
    十一分許，以其使用之0000000000號行動電話與
    綽號「阿周」之成年男子聯絡購買毒品時，曾表示：「我跟
    你講，你可以降個一萬塊啦，不然我這邊沒空間啦」、「差
    一萬塊而已啦，你少賺一點，我這邊少賺一點」、「好不好
    ？那我就想辦法把他十五個都弄掉」等語，有被告丙○○使
    用之0000000000號行動電話監聽譯文在卷足佐（
    見偵查卷第八十七頁），更見被告丙○○購買毒品時，已有
    再行轉售圖利之意圖。再者，被告丙○○購入Ｋ他命毒品重
    達二公斤，數量甚鉅，且被告丙○○自承購買毒品之五十六
    萬價金中，其自有資金僅三十餘萬元，其餘款項係向其弟借
    款等語，衡情被告若非意圖轉售圖利，豈有向他人借款一次
    購入大量之Ｋ他命毒品，以供自己施用之可能。綜上所述，
    被告丙○○翻異前供，辯稱其購入上開Ｋ他命毒品僅係供己
    施用云云，無非卸責之詞，不足採信。按販賣毒品罪，並不
    以販入之後復行賣出為構成要件，祇須以營利為目的將毒品
    購入或將之賣出，有一於此，其犯罪即經完成，縱尚未賣出
    ，仍應成立販賣毒品既遂罪（最高法院九十三年度台上字第
    一一０號判決意旨參照），是以被告丙○○既係以營利為目
    的購入毒品，其犯罪即經完成，縱尚未賣出，仍不能解免立
    販賣毒品既遂罪之成立。
(八)此外，復有被告等為警查獲時扣得之上開Ｋ他命毒品共十六
    包、現金五十六萬元、裝放Ｋ他命毒品之綠色紙袋及裝放上
    開現金之白花色紙袋各一個、丙○○所有供其聯絡購毒使用
    之0000000000號行動電話（含ＳＩＭ卡一張）一
    支、乙○○所有供其連絡販毒使用之0000000000
    號行動電話（含ＳＩＭ卡一張）一支、裝放Ｋ他命毒品之紙
    箱一個、包裝袋五個及磅秤一個扣案為憑，前開扣案之Ｋ他
    命毒品共十六包，經送法務部調查局鑑定結果，確均含第三
    級毒品Ｋ他命成分，合計淨重一萬五千八百四十七點九五公
    克，有該局九十六年十二月二十七日調科壹字第０九六００
    五六四四三０號鑑定書一件在卷可參。本件事證明確，被告
    等販賣第三級毒品犯行洵堪認定。
二、核被告等所為，均係犯毒品危害防制條例第四條第三項之販
    賣第三級毒品罪。被告等持有第三級毒品Ｋ他命之行為，因
    毒品危害防制條例無處罰明文，不另論罪。被告乙○○、甲○○與真實姓名年籍不詳綽號「阿周」及自稱「陳明峰」之
    成年男子，就上開犯行，有犯意聯絡及行為分擔，均為共同
    正犯。被告丙○○有如事實欄所載之犯罪科刑及執行情形，
    有本院被告前案紀錄表一件在卷可稽，其於有期徒刑執行完
    畢後五年內，故意再犯有期徒刑以上刑之本罪，為累犯，應
    依法加重其刑。
三、原審就被告乙○○、甲○○部分，因予論罪科刑，固非無見
    。惟查：本件查扣被告丙○○販入之第三級毒品，既已由被
    告乙○○、甲○○及其共犯販賣與被告丙○○，即非在被告
    告乙○○、甲○○及其共犯持有中，雖該毒品係屬違禁物，
    但對於被告乙○○、甲○○而言，僅具證物之性質，應僅在
    被告丙○○罪名項下諭知沒收，乃原判決就被告丙○○販入
    之第三級毒品遽在被告乙○○、甲○○罪名項下諭知沒收，
    尚有違誤。被告乙○○、甲○○上訴意旨，否認成立販賣第
    三級毒品既遂罪，雖無足取，但查原判決此部分既有上開可
    議，要屬無可維持，應予撤銷改判。爰審酌被告乙○○、甲○○正值青壯，竟蔽於私利，販賣Ｋ他命毒品，且查獲毒品
    數量十餘公斤，並已將其中二公斤出售，對社會秩序及國人
    身體健康危害至鉅，惟念被告乙○○、甲○○並無前科，素
    行尚稱良好，有本院被告前案紀錄表在卷可考，兼衡其等生
    活狀況、犯罪動機、目的、手段及犯後態度等一切情狀，各
    量處如主文第二項所示之刑。按毒品危害防制條例第二條第
    二項規定，毒品依其成癮性、濫用性及對社會危害性分為四
    級，並就製造、運輸、販賣、意圖販賣而持有、以非法方法
    使人施用、引誘他人施用及轉讓等不同品項毒品之行為，分
    別定其處罰。至施用或持有第三、四級毒品，因其可罰性較
    低，故予除罪化，僅就施用及持有第一、二級毒品科以刑罰
    。惟鑑於第三、四級毒品均係管制藥品，特於同條例第十一
    條之一明定無正當理由，不得擅自持有，第十八條第一項後
    段復規定查獲之第三、四級毒品，無正當理由而擅自持有者
    ，沒入銷燬之。是以同條例第十八條第一項後段應沒入銷燬
    之毒品，專指查獲之施用、持有第三、四級毒品而言；倘係
    查獲之製造、運輸、販賣、意圖販賣而持有、以非法方法使
    人施用、引誘他人施用或轉讓之第三、四級毒品，既屬同條
    例相關法條明文規定處罰之犯罪行為，即非該條項應沒入銷
    燬之範圍。又同條例第十九條第一項所定「供犯罪所用或因
    犯罪所得之物」，係指犯第四條至第九條、第十二條、第十
    三條或第十四條第一項、第二項之罪所用或所得之物，不包
    括毒品本身在內，自不得為第三、四級毒品之沒收依據。同
    條例對於查獲之製造、運輸、販賣、意圖販賣而持有、以非
    法方法使人施用、引誘他人施用及轉讓第三、四級毒品之沒
    收，並無特別規定，如其行為已構成犯罪，則該毒品即屬不
    受法律保護之違禁物，應回歸刑法之適用，依刑法第三十八
    條第一項第一款之規定沒收之（最高法院九十五年度台上字
    九一一號判決意旨參照）。經查：扣案之Ｋ他命十四包內之
    Ｋ他命毒品（毛重十三點九二公斤，按該十四包連同已販賣
    與被告丙○○之二包因混同送鑑定，無法各別秤其淨重，惟
    十六包Ｋ他命，合計淨重一萬五千八百四十七點九五公克）
    ，均係被告乙○○、甲○○、共犯「陳明峰」、「阿周」共
    同販賣而未販出之第三級毒品，且依上開說明，係屬違禁物
    ，應依刑法第三十八條第一項第一款規定宣告沒收。另用以
    包裝上開十六包Ｋ他命毒品所用之外包裝袋十四個，屬被告
    乙○○及其共犯所有；查扣裝置價金五十六萬元之白花色紙
    袋一個，因已連同價金交付被告乙○○，屬被告乙○○及其
    共犯所有；查扣之0000000000號行動電話（含Ｓ
    ＩＭ卡一張）一支，屬被告乙○○所有；在被告乙○○住處
    查扣之裝放Ｋ他命毒品之紙箱一個、包裝袋五個，屬被告乙○○及其共犯所有；在被告乙○○住處查扣之磅秤一個，係
    被告乙○○所有等情，為被告乙○○、甲○○等供明在卷，
    且上開物品係分別供被告乙○○、甲○○及其共犯販賣第三
    級毒品所用之物，應依毒品危害防制條例第十九條第一項規
    定分別宣告沒收。又共同正犯應就全部犯罪結果負其責任，
    是其犯罪所得之財物如為現金者，應合併計算，且於全部或
    一部不能沒收時，以其財產抵償之，惟為避免執行時發生重
    複沒收、抵償之情形，各共同正犯之間係採連帶沒收主義，
    於裁判時應諭知被告共同犯罪所得之財物應與其他共同正犯
    連帶沒收之，不得就全體共同正犯之總所得，對各共同正犯
    分別重複諭知沒收（最高法院九十七年度台上字第六九七號
    判決意旨可供參酌）。查被告乙○○、甲○○共同販賣第三
    級毒品取得之價金五十六萬元，係其等共同犯罪所得，依前
    揭說明，應依上開條例第十九條第一項之規定宣告與其他共
    同正犯連帶沒收，又該款項業已扣案，自無如全部或一部不
    能沒收時，應以其等之財產抵償之問題。
四、原審就被告丙○○部分，因依毒品危害防制條例第四條第三
    項、第十九條第一項，刑法第十一條、第二十八條、第四十
    七條第一項、第三十八條第一項第一款各規定，於審酌被告
    丙○○丙○○意圖販賣營利而購入Ｋ他命毒品，數量達二公
    斤，對社會秩序及國人身體健康危害至鉅，及其生活狀況、
    犯罪動機、目的、手段、犯後態度一切情狀，量處有期徒刑
    六年，並以扣案之Ｋ他命二包（毛重二公斤，按此部分與前
    開Ｋ他命十四包因混同送鑑定，已無法各別秤其淨重）內之
    Ｋ他命毒品，係被告丙○○意圖營利而販入之第三級毒品犯
    行有關之毒品，依上開說明，為違禁物，應依刑法第三十八
    條第一項第一款之規定宣告沒收。至用以包裝上開二包Ｋ他
    命毒品所用之外包裝袋二個，已屬被告丙○○所有，現場查
    扣之裝放Ｋ他命毒品之綠色紙袋，已連同Ｋ他命毒品交付被
    告丙○○，而屬被告丙○○所有，現場查扣之000000
    0000號行動電話（含ＳＩＭ卡一張）一支，係被告丙○○所有等情，為被告丙○○所自承，且係供被告丙○○販賣
    第三級毒品罪所用之物，應依毒品危害防制條例第十九條第
    一項規定分別宣告沒收。核其認事用法，俱無違誤，量刑亦
    甚允洽。被告丙○○上訴意旨，仍執陳詞，否認犯罪，為無
    理由，應予駁回。
據上論斷，應依刑事訴訟法第三百六十九條第一項前段、第三百
六十四條、第二百九十九條第一項前段、第三百六十八條，毒品
危害防制條例第四條第三項、第十九條第一項，刑法第十一條前
段、第二十八條、第四十七條第一項、第三十八條第一項第一款
，判決如主文。
本案經檢察官曾俊哲到庭執行職務。
中    華    民    國    97    年    11    月    19    日
                  刑事第十七庭  審判長法  官  趙功恆
                                      法  官  陳憲裕
                                      法  官  高明哲
以上正本證明與原本無異。
如不服本判決，應於收受送達後10日內向本院提出上訴書狀，其
未敘述上訴之理由者並得於提起上訴後10日內向本院補提理由書
（均須按他造當事人之人數附繕本）「切勿逕送上級法院」。
                                      書記官  梁淑時
中    華    民    國    97    年    11    月    19    日
附錄：本案論罪科刑法條全文
毒品危害防制條例第4條第3項：
製造、運輸、販賣第三級毒品者，處5年以上有期徒刑，得併科
新臺幣5百萬元以下罰金。
附件：
原審勘驗錄影光碟結果
一、光碟中共有三個影像檔，分別為「小弟送物到」、「蒐證1
    」、「蒐證2」，經以KMPlayer播放軟體播放此三個影像檔
    ，第一個檔案「小弟送物到」僅有錄製從甲○○將毒品交給
    當時坐在BMW車號DF7775號車輛副駕駛座之乙○○之畫面共
    十八秒，第二個檔案「蒐證2」共二十六分鐘係錄製甲○○
    遭查獲之情形，及之後搜索乙○○住處之情形，後半段係丙○○及乙○○遭查獲之情形，此部份與第三個檔案內容相同
    ，勘驗第三個檔案「蒐證2」之錄影內容，共十四分鐘三十
    四秒。
二、勘驗結果如下：勘驗第三個檔案「蒐證2」之錄影內容
 (1)時間：00：00：00-00：01：40
    內容：畫面為道路上之行人，及路旁「內江商旅」樓下一輛
          BMW車號DF七七七五之自小客車，背景聲有調查局人員
          對話的聲音。
 (2)時間：00：01：54-00：02：15
    內容：畫面為DF七七七五駕駛座駕駛（丙○○）下車撥打行
          動電話，後四處張望後，又上車。
 (3)時間：00：03：39-00：03：45
    內容：畫面為有一男子（乙○○）空手至上開DF七七七五號
          自小客車副駕駛座窗戶向內探頭詢問後，開車門進入
          副駕駛座。
（4)時間：00：06：30-00：08：07
    內容：車號二００五QN號車輛（甲○○駕駛）停靠在DF七七
          七五號車輛前前一輛車輛旁，甲○○於錄影時間八分
          六秒時下車往DF七七七五號車輛副駕駛座方向走去。
 (5)時間：00：08：07-00：08：28
    內容：甲○○將手上一袋物品（愷他命）從DF七七七五號車
          輛副駕駛座車窗外放入車內。（00：08：10-調查局
          人員喊「上」），之後錄影畫面晃動不清，至00 ：
          08：28分許調查局人員對被告喊「下車」，畫面模糊
          不清、一片黑暗。
 (6)時間：00：08：28-00：08：36
    內容：00：08：36分許調查局人員對被告喊「手舉起來」、
         「手舉高」，畫面仍為模糊不清、一片黑暗。
 (7)時間：00：08：42-00：09：20
    內容：一調查局人員走到DF七七七五號車輛駕駛座旁向內探
          看（00：08：42），丙○○仍坐在駕駛座上手舉高，
          調查局人員開車門叫丙○○下車，丙○○下車後，另
          一調查局人員以手銬銬住丙○○。此部份畫面中只有
          拍攝丙○○之畫面，無乙○○畫面。
 (8)時間：00：09：33-00：09：36
    內容：乙○○已被調查局人員以手銬銬住，站在DF七七七五
          號車輛外之副駕駛座旁。
 (9)時間：00：09：53-00：10：24
    內容：畫面拍攝DF七七七號車輛副駕駛座，無任何東西在駕
          駛座椅上，一著白襯衫黑色拉鍊背心戴眼鏡之調查局
          人拉扯副駕駛座後座之車輛把手，無法將門打開（背
          景聲有調查局人員稱「前面有一個袋子」），另一名
          著白色外套、衣領及衣袖部分為深色之調查局人員由
          副駕駛座進入車輛，打開副駕駛座後座之車門（稱「
          那裡有一個紙袋」）（另一調查局人員稱「前面那個
          紙袋看一下」），畫面拍攝副駕駛座腳踏墊處有一白
          色上有花紋之紙袋，前揭著白襯衫及黑色背心之調查
          局人員打開副駕駛座後座之車門，稱「看到了，在這
          裡在這裡」，並由副駕駛座後座取出一上有聖誕老人
          圖案之綠色紙袋，放置於車頂上。畫面中未拍攝徐瀚
          元部分。
 (10)時間：00：10：24-00：12：00
     內容：調查局人員詢問乙○○之姓名，並詢問綠色紙袋內
           之物品為何、數量多少，乙○○回答為愷他命、兩
           公斤，上開著白襯衫黑色背心之調查局人員對乙○○宣讀權利，錄影畫面並拍攝綠色紙袋內為白色物
           品兩包。
 (11)時間：00：12：57-00：13：40
     內容：畫面為上開車輛副駕駛座腳踏墊處之標有L'EBOLARI
           O字樣白色有花紋提袋，內有新臺幣紙鈔，調查局人
           員取出該紙袋，向丙○○詢問是誰的錢及數量多少
           ，丙○○回答「這是我的錢」，數量為五十六。
 (12)時間：00：13：40-00：14：32
     內容：調查局人員詢問甲○○之身分，至十四分三十二秒
           分許畫面結束。


司法院資訊處製作；財團法人民間司法改革基金會備份。
